【裁判字號】    99,訴,1619
【裁判日期】    991025
【裁判案由】    毒品危害防制條例
【裁判全文】
臺灣板橋地方法院刑事判決              99年度訴字第1619號
公  訴  人  臺灣板橋地方法院檢察署檢察官
被      告  甲○○
上列被告因違反毒品危害防制條例案件，經檢察官提起公訴（99
年度毒偵字第2901號），本院判決如下：
    主  文
甲○○施用第一級毒品，處有期徒刑壹年；又施用第二級毒品，
處有期徒刑陸月。應執行有期徒刑壹年肆月。
    事  實
一、甲○○前因施用毒品案件，經本院以92年度毒聲字第2189號
    裁定送觀察、勒戒後，認有繼續施用毒品之傾向，再經本院
    以92年度毒聲字第2459號裁定施以強制戒治，於民國93年3
    月10日強制戒治期滿，並由臺灣板橋地方法院檢察署檢察官
    以93年度戒毒偵字第145 號為不起訴處分確定。於上開強制
    戒治執行完畢後5 年內，又迭因施用第一、二級毒品案件，
    先後經：(一)臺灣桃園地方法院以93年度訴字第1816號判處有
    期徒刑7 月確定；(二)本院以95年度訴字第1488號判處有期徒
    刑10月、3 月，並經臺灣高等法院以95年度上訴字第3016號
    、最高法院以96年度台上字第87號駁回上訴確定（上開二案
    ，嗣經臺灣高等法院以96年度聲減字第4110號裁定減刑，並
    與另犯贓物、違反槍砲彈藥刀械管制條案件經減刑後之刑，
    合併定其應執行刑為有期徒刑1 年9 月確定；再與另犯偽造
    文書、竊盜案件，經臺灣高等法院以同一裁定減刑並合併定
    其應執行刑之有期徒刑5 月，及另犯竊盜、違反槍砲彈藥刀
    械管制條例案件，經本院以94年度聲字第1434號裁定應合併
    執行之有期徒刑1 年8 月接續執行，於97年12月15日縮短刑
    期假釋出監，但嗣經撤銷假釋，現仍在監執行殘刑5 月又15
    日中，於本案不成立累犯，起訴書誤認成立累犯）；(三)本院
    以98年度訴字第3058號判處有期徒刑10月、5 月，應執行有
    期徒刑1 年1 月確定；(四)本院以98年度訴字第3858號判處有
    期徒刑7 月、3 月，應執行有期徒刑9 月確定（上開二案，
    目前仍在監執行中，於本案不成立累犯）。詎甲○○猶不知
    悔改，復基於施用第一級毒品海洛因之犯意，於99年2 月14
    日12時許，在臺北縣板橋市南雅夜市附近某公寓內，以針筒
    注射手臂血管之方式，施用第一級毒品海洛因1 次；另基於
    施用第二級毒品甲基安非他命之犯意，於上述時間，在上開
    地點，以將甲基安非他命置於玻璃球內燒烤吸食其煙霧之方
    式，施用第二級毒品甲基安非他命1 次。嗣因甲○○另涉強
    盜案，為警於同日18時50分許，在臺北縣板橋世華興街25號
    3 樓將其逮捕，於員警尚未發覺其有施用毒品前，主動告知
    員警其於上開時間施用第一級毒品海洛因1 次，且經其同意
    採集尿液送驗後，呈鴉片類及安非他命類陽性反應，而悉上
    情。
二、案經臺北縣政府警察局板橋分局報告臺灣板橋地方法院檢察
    署檢察官偵查起訴。
    理  由
一、按被告以外之人於審判外之陳述，雖不符刑事訴訟法第159
    條之1 至第159 條之4 之規定，而經當事人於審判程序同意
    作為證據，法院審酌該言詞陳述或書面陳述作成時之情況，
    認為適當者，亦得為證據。當事人、代理人或辯護人於法院
    調查證據時，知有第159 條第1 項不得為證據之情形，而未
    於言詞辯論終結前聲明異議者，視為有前項之同意，刑事訴
    訟法第159 條之5 定有明文。本件被告甲○○於本院審理時
    ，表示對於檢察官所提各項證據方法之證據能力並無意見，
    本院審酌各該證據均非非法取得之證據，並無證據力明顯過
    低之情形，復經本院於審判期日就上開證據進行調查、辯論
    ，依法自有證據能力，合先敘明。
二、訊據被告矢口否認有何施用第一級毒品海洛因及第二級毒品
    甲基安非他命之犯行，辯稱：伊於警詢中之所以承認施用第
    一、二級毒品，係警察叫伊如此回答，然伊確實沒有在警察
    查獲前施用海洛因及甲基安非他命，且伊在警局遭警察以電
    擊棒傷害，逼迫伊採驗尿液，故採尿程序不合法云云。經查
    ：
（一）證人即製作被告警詢筆錄及執行採集被告尿液之員警乙○
      ○於本院審理時具結證稱：施用毒品案件，查獲開始會請
      嫌犯採尿，在警察面前排放，並在嫌犯面前封緘，本件被
      告是由伊負責採尿過程，採尿流程有依上述程序處理，製
      作筆錄的人是伊，過程沒有施加暴力使被告作答，伊有同
      步錄音錄影。本件是因為強盜案先逮捕被告，到派出所後
      問被告是否同意採尿，有讓被告簽立採尿同意書，筆錄中
      也有問被告是否同意採尿送驗，當場被告表示同意，所以
      伊才採尿並在被告面前封緘由被告蓋指印等語（見本院卷
      99年10月13日審判筆錄第3 至6 頁），並有採證同意書1
      紙附卷可參（見偵查卷第17頁）。徵以證人乙○○與被告
      在此之前，並無仇怨，衡情渠應無甘冒偽證之險，為虛偽
      之證述。況被告於99年4 月15日於檢察官訊問時，其亦向
      檢察官坦承：其有於99年2 月15日被警查獲施用毒品，查
      獲前有用針筒施打海洛因，另外用點火燒烤玻璃球方式施
      用安非他命，當天採尿過程沒有意見，是伊親採，對於尿
      液經檢驗結果呈現陽性反應，亦沒有意見，本件伊承認施
      用毒品犯行等語（見偵查卷第50至51頁）。倘員警確有如
      被告上開所辯，未經其同意，即逕行採取其尿液送驗，衡
      以常情，被告理應就遭員警違法採尿之情事，於檢察官訊
      問時，向檢察官提出異議，而非反向檢察官坦承有於查獲
      前，施用第一、二級毒品之犯行，且對檢察官所提示之驗
      尿報告及採尿過程，均表示沒有意見。再者，被告於99年
      2 月15日21時許因強盜案為本院羈押時，於臺北看守所製
      作之談話筆錄中，僅表示：其身上的傷勢是99年2 月14日
      19時許，在板橋世華興街25號3 樓與被害人拉扯時被打的
      ，造成伊右臉頰刮傷流血，身上的傷勢與臺北看守所無關
      等語，有臺灣臺北看守所99年10月1 日北所衛字第099001
      0345號函所附之談話筆錄、自白書、內外傷紀錄表、照片
      2 張附卷可佐，足認被告身上之傷勢係另涉強盜案所造成
      ，而與本件施用毒品採尿過程無關。由此堪認被告上開所
      辯，應係事後卸責之詞，不足採信。
（二）又被告經警查獲後採集之尿液，經送請臺灣檢驗科技股份
      有限公司以EIA 酵素免疫分析法初步檢驗，及以GC/MS 氣
      相層析質譜儀法確認檢驗結果，確呈嗎啡類嗎啡及甲基安
      非他命陽性反應等情，有該公司99年3 月11日編號UL/201
      0/20660 號濫用藥物檢驗報告、臺北縣政府警察局板橋分
      局偵辦毒品危害防制條例案被移送人姓名及代碼對照表各
      1 紙存卷可稽。按海洛因經注射或吸入人體後，約80% 於
      24小時內自尿中排出，一般而言，尿液中能否驗出嗎啡陽
      性反應與其投與量、投與途徑、採尿時間、個人體質及檢
      測方法之靈敏度有關，國外曾有文獻報導注射6 毫克之海
      洛因鹽酸鹽，其代謝物嗎啡之平均可檢出時限約為26小時
      ，業經行政院衛生署藥物食品檢驗局於81年9 月8 日以藥
      檢壹字第8114885 號函述綦詳。復按甲基安非他命經口服
      投與後約70% 於24小時內自尿中排出，約90% 於96小時內
      自尿中排出，由於甲基安非他命成分之檢出與其投與方式
      、投與量、個人體質、採尿時間與檢測儀器之精密度等諸
      多因素有關，因此僅憑尿液中呈安非他命陽性反應，並無
      法確實推算吸食時間距採集時間之長短，惟依上述資料推
      斷，最長可能不會超過4 日，亦經行政院衛生署藥物食品
      檢驗局81年2 月8 日（81）藥檢一字第001156號函示明確
      。被告上開所採尿液送驗結果既有嗎啡及甲基安非他命之
      陽性反應，而警方送驗之尿液為被告親自排放之事實，業
      據被告於警詢、偵訊及本院準備程序時供承不諱，且該結
      果係以氣相層析質譜儀法進行確認，已足排除偽陽性反應
      之可能，顯見被告在其警詢所述之99年2 月14日12時許，
      確曾有施用第一級毒品海洛因及第二級毒品甲基安非他命
      之事實。是以，被告空言否認，尚非可採。
（三）再按毒品危害防制條例於92年7 月9 日修正公布，自93年
      1 月9 日施行，其中第20條、第23條將施用毒品之刑事處
      遇程序，區分為「初犯」及「5 年內再犯」、「5 年後再
      犯」。依其立法理由之說明：「初犯」，經觀察、勒戒或
      強制戒治後，應為不起訴處分或不付審理之裁定；經觀察
      、勒戒或強制戒治執行完畢釋放後，「5 年內再犯」者，
      因其再犯率甚高，原實施之觀察、勒戒及強制戒治既已無
      法收其實效，爰依法追訴或裁定交付審理。至於經觀察、
      勒戒或強制戒治執行完畢釋放後，「5 年後再犯」者，前
      所實施之觀察、勒戒或強制戒治已足以遮斷其施用毒品之
      毒癮，為期自新及協助其斷除毒癮，仍適用「初犯」規定
      ，先經觀察、勒戒或強制戒治之程序。從而依修正後之規
      定，僅限於「初犯」及「5 年後再犯」2 種情形，始應先
      經觀察、勒戒或強制戒治程序。倘被告於5 年內已再犯，
      經依法追訴處罰，縱其第3 次（或第3 次以上）再度施用
      毒品之時間，在初犯經觀察、勒戒或強制戒治執行完畢釋
      放5 年以後，已不合於「5 年後再犯」之規定，且因已於
      「5 年內再犯」，顯見其再犯率甚高，原實施觀察、勒戒
      或強制戒治，已無法收其實效，即應依該條例第10條處罰
      （最高法院95年5 月9 日95年度第7 次及97年9 月9 日97
      年度第5 次刑事庭會議決議參照）。查本件被告前因施用
      毒品案件，經本院以92年度毒聲字第2189號裁定送觀察、
      勒戒後，認有繼續施用毒品之傾向，再經本院以92年度毒
      聲字第2459號裁定施以強制戒治，於93年3 月10日強制戒
      治期滿，並由臺灣板橋地方法院檢察署檢察官以93年度戒
      毒偵字第145 號為不起訴處分確定；於上開強制戒治執行
      完畢後5 年內，又因施用第一、二級毒品案件，經臺灣桃
      園地方法院以93年度訴字第1816號判處有期徒刑7 月確定
      等情，有臺灣高等法院被告前案紀錄表及臺灣板橋地方法
      院檢察署刑案資料查註紀錄表各1 份在卷足憑。則被告本
      件施用第一、二級毒品之時間，雖均距離前述觀察、勒戒
      執行完畢已逾5 年，惟其前既已於5 年內再犯施用毒品案
      件，參諸前揭說明，被告本件施用毒品之行為，即不合於
      「5 年後再犯」之規定，自應依毒品危害防制條例第10條
      規定追訴處罰。
（四）綜上所述，本案事證明確，被告上開施用第一、二級毒品
      之犯行，均堪認定，應予依法論科。
三、按海洛因及甲基安非他命分別為毒品危害防制條例第2 條第
    2 項第1 款、第2 款所規定之第一、二級毒品。核被告所為
    ，係犯毒品危害防制條例第10條第1 項施用第一級毒品罪及
    同條第2 項施用第二級毒品罪。其於施用前、後持有海洛因
    及甲基安非他命之低度行為，為其施用之高度行為所吸收，
    均不另論罪。被告所犯上開2 罪間，犯意各別，行為互殊，
    應予分論併罰。又被告係於施用第一級毒品海洛因之犯罪未
    經發覺前，主動向警員自首犯行而願接受裁判等情，業據被
    告供述明確，復有警詢筆錄在卷可佐（見偵查卷第5 頁），
    並經證人即員警乙○○證述明確，爰依刑法第62條前段之規
    定減輕其刑。爰審酌被告前曾因施用毒品案件經觀察、勒戒
    及強制戒治之程序，並經法院多次判刑在案，猶不知悔改，
    復再犯本件施用毒品罪，顯然無視毒品對於其自身健康之戕
    害及對於社會安全與公共秩序之潛在危害，惟念其施用毒品
    固戕害個人健康至鉅，然就他人權益之侵害仍屬有限，兼衡
    其犯罪動機、目的、手段，及犯後態度等一切情狀，分別量
    處如主文所示之刑，並定其應執行之刑。
據上論斷，應依刑事訴訟法第299 條第1 項前段，毒品危害防制
條例第10條第1 項、第2 項，刑法第11條前段、第62條前段、第
51條第5 款，判決如主文。
本案經檢察官劉文瀚到庭執行職務。
中    華    民    國    99    年    10    月    25    日
                  刑事第十四庭  審判長法  官  吳幸娥
                                      法  官  傅明華
                                      法  官  廖欣儀
以上正本證明與原本無異。
如不服本判決應於收受判決後10日內向本院提出上訴書狀，並應
敘述具體理由；其未敘述上訴理由者，應於上訴期間屆滿後20日
內向本院補提理由書（均須按他造當事人之人數附繕本）「切勿
逕送上級法院」。
                                      書記官  顏偉林
中    華    民    國    99    年    10    月    25    日
附錄本案論罪科刑法條全文：
毒品危害防制條例第10條
施用第一級毒品者，處6 月以上5 年以下有期徒刑。
施用第二級毒品者，處3 年以下有期徒刑。

司法院資訊處製作；財團法人民間司法改革基金會備份。
